【裁判字號】    97,交易,207
【裁判日期】    970513
【裁判案由】    公共危險等
【裁判全文】
臺灣臺中地方法院刑事判決             97年度交易字第207號
公  訴  人  臺灣臺中地方法院檢察署檢察官
被      告  乙○○
上列被告因公共危險等案件，經檢察官聲請簡易判決處刑（97
年度偵字第2071號），嗣經本院豐原簡易庭簽移本院行通常訴訟
程序，判決如下：
    主    文
乙○○服用酒類，不能安全駕駛動力交通工具而駕駛，處拘役伍
拾日，如易科罰金，以新臺幣壹仟元折算壹日。
    犯罪事實
一、乙○○自民國96年12月10日中午12時許起，至同日下午1時
    10分許止，在其位於臺中縣東勢鎮○○街東勢國中旁之友人
    住處內，飲用米酒後，已達不能安全駕駛動力交通工具之程
    度，竟仍於同日下午1時10分許，駕騎車牌號碼NWJ-250號重
    型機車，自上址出發，欲返回其位於臺中縣東勢鎮○○街東
    北巷28號之住處。嗣同日下午1時25分許，乙○○駕騎上開
    車輛，沿東勢鎮○○街由西往東北方向行駛而行經東崎街之
    雙魁橋旁時，適有甲○○ (其為「大昱企業社」之司機，平
    日以駕車載運水泥前往工地，乃係從事駕駛汽車業務之人)
    (此部分另經本院為不受理之判決)駕駛車牌號碼701-TK號自
    用大貨車，亦沿東勢鎮○○街由西往東北之方向，在乙○○
    之機車後方與乙○○之人車同方向行駛。甲○○本應注意該
    路段標示有雙黃線，禁止超車或迴轉，且乙○○亦應遵守汽
    車駕駛人飲用酒類後其吐氣所含酒精濃度超過每公升0.25
    毫克或血液中酒精濃度超過百分之0.05以上者，不得駕車之
    規定。而依當時係下午時刻，天氣晴，路面鋪設柏油無障礙
    物，視距良好，並無不能注意之情事，詎甲○○及乙○○均
    疏未注意遵守上開規定，於甲○○貿然跨越雙黃線欲超越乙
    ○○之人車前進，並於超車時，與因不勝酒力而不能安全操
    控之乙○○之機車發生擦撞，致乙○○人車倒地，並受有腦
    震盪、頭部挫傷等傷害。後乙○○被送往東勢鎮農會附設農
    民醫院救治，經抽取其血液檢驗後，其血液中酒精濃度為19
    6.8mg/dl，換算吐氣所含酒精成分為每公升0.98毫克，而查
    悉上情。
二、案經臺中縣警察局東勢分局報請臺灣臺中地方法院檢察署檢
    察官偵查起訴。
    理    由
一、訊據被告乙○○坦承上開酒後騎車之犯罪事實不諱，核與同
    案被告甲○○於警詢、檢察官訊問及本院訊問所供認之情節
    相符，復有東勢鎮農會附設農民醫院血清檢驗報告單、道路
    交通事故現場圖、道路交通事故調查報告表 (一)( 二) 各1
    份、現場照片8張、交通事故當事人酒精測定紀錄表2份、臺
    中縣警察局舉發違反道路交通管理事件通知單、車籍作業系
    統─查詢認可資料各1件在卷可參，且按汽車行駛時，駕駛
    人應注意車前狀況，並隨時採取必要之安駕駛人飲用酒類後
    其吐氣所含酒精濃度超過每公升0.25毫克或血液中酒精濃度
    超過百分之0.05以上者，不得駕車，道路交通安全規則第
    114條第2款定有明文。是被告上揭自白確與事實相符，堪予
    採信。本件事證明確，被告前開犯行洵堪認定。
二、按行為後法律有變更者，適用行為時之法律。但行為後之法
    律有利於行為人者，適用最有利於行為人之法律，刑法第2
    條第1項定有明文。查被告行為後，刑法第185條之3業於97
    年1月2日經總統以華總一義字第09600177841號令修正公布
    ，並於同年月4日生效施行，玆比較新舊法如下：(一) 修正
    後刑法第185條之3規定：「服用毒品、麻醉藥品、酒類或其
    他相類之物，不能安全駕駛動力交通工具而駕駛者，處1 年
    以下有期徒刑、拘役或科或併科15萬元以下罰金。」；而修
    正前刑法第185條之3規定：「服用毒品、麻醉藥品、酒類或
    其他相類之物，不能安全駕駛動力交通工具而駕駛者，處1
    年以下有期徒刑、拘役或3萬元以下罰金」；另依刑法施行
    法第1條之1規定：「中華民國94年1月7日刑法修正施行後，
    刑法分則編所定罰金之貨幣單位為新臺幣。94年1月7日刑法
    修正時，刑法分則編未修正之條文定有罰金者，自94年1 月
    7日刑法修正施行後，就其所定數額提高為30倍。但72年6
    月26日至94年1月7日新增或修正之條文，就其所定數額提高
    為3倍。」，修正前刑法第185條之3乃於88年4月21日增訂公
    布，故修正前刑法第185條之3之罰金數額應提高為3倍，其
    科刑範圍應為1年以下有期徒刑、拘役或新臺幣9萬元以下罰
    金；而修正後之刑法第185條之3，依刑法施行法第1條之1第
    1項之規定，其科刑範圍為1年以下有期徒刑、拘役或科或併
    科新臺幣15萬元以下罰金。(二)據上，經比較新舊法後，以
    修正前之規定對被告較為有利，是依刑法第2條第1項之「從
    舊從輕」原則，本案自應適用修正前刑法第185條之3之規定
    予以論處。核被告所為，係犯修正前刑法第185條之3之酒醉
    駕車罪。爰審酌被告酒後騎車之違規程度、犯罪後坦承犯行
    、態度尚佳及其未有前科、素行良好等一切情狀，量處如主
    文所示之刑，並諭知易科罰金之折算標準。
據上論斷，應依刑事訴訟法第452條、第299條第1項前段，刑法
第2條第1項前段、修正前刑法第185條之3、刑法第41條第1項前
段，刑法施行法第1條之1，判決如主文。
中    華    民    國    97    年    5    月    13    日
                        刑事第三庭  法  官   楊曉惠
以上正本證明與原本無異。
如不服本判決，應於收受送達後10日內向本院提出上訴書狀（應
敘述具體理由並附繕本）。
上訴書如未敘述理由，應於上訴期間屆滿後20日內補提理由書於
本院。
                                    書記官  陳玲誼
中    華    民    國    97    年    5    月    13    日
附錄論罪科刑法條
中華民國刑法第185條之3
（重大違背義務致交通危險罪）
服用毒品、麻醉藥品、酒類或其他相類之物，不能安全駕駛動力
交通工具而駕駛者，處1年以下有期徒刑、拘役或3萬元以下罰金
。


司法院資訊處製作；財團法人民間司法改革基金會備份。
